臺灣高等法院民事裁定
110年度抗更一字第7號
抗  告  人  黃文亮
抗告人因與相對人柯秀蕊間聲請假扣押事件，聲明異議，對於中
華民國109年7月14日臺灣基隆地方法院所為裁定（109年度全事
聲字第12號）提起抗告，經最高法院發回更審，本院裁定如下：
    主  文
抗告駁回。                                           
抗告及發回前再抗告訴訟費用由抗告人負擔。
    理  由
一、按假扣押制度乃為保全債權人將來之強制執行，並得命其供
    擔保以兼顧債務人權益之保障，所設暫時而迅速之略式訴訟
    程序。債權人聲請准予假扣押裁定時，除應依民事訴訟法第
    526條第1項規定，釋明請求之原因外，另應依同項規定，釋
    明第523條第1項所稱「有日後不能強制執行或甚難執行之虞
    」之假扣押原因。如絲毫未提出能即時調查之證據以釋明者
    ，固應駁回其聲請，惟如經釋明而有不足，債權人復陳明願
    供擔保或法院認為適當者，仍得命供擔保以補其釋明之不足
    ，准為假扣押，此觀民事訴訟法第526條第2項規定自明。又
    於非交易型之車禍侵權紛爭，債權人主張其因債務人不法侵
    害身體或健康之行為，致受有醫療費、喪失或減少勞動能力
    、增加生活上需要之損害，應由債務人負損害賠償責任時，
    法院非不得依民事訴訟法第277條但書規定，減輕債權人之
    釋明責任，並於綜合債權人難以查知本無交易往來之債務人
    財產、債權人曾向債務人請求給付而遭斷然堅決拒絕、債務
    人應負賠償責任之可能性甚高、債權人聲請假扣押之金錢請
    求尚稱相當、債務人現有財產未遠高於債權人請求金額致債
    權人將來有難以獲償之虞等具體情事後，認所得薄弱之心證
    ，已達降低後之證明度，信其事實上主張大概為如此，即非
    不得准為以供擔保為條件之假扣押裁定（最高法院105年度
    台抗字第349號裁定意旨參照）。次按假扣押係在本案訟爭
    尚未判決確定前，預防將來債權人勝訴後，不能強制執行或
    難於執行而設。受理假扣押聲請之法院，從形式上審查，如
    認債權人之請求顯非正當（如當事人不適格或顯然與法律規
    定有違等）時，雖得據以駁回假扣押之聲請，然如債權人主
    張之債權能否成立，尚待本案辯論後判決者，即非假扣押裁
    定程序所應審究，法院不得遽然駁回該假扣押之聲請（最高
    法院110年度台抗字第18號裁定意旨參照）。
二、相對人於原法院聲請意旨略以：伊於民國108年9月8日下午6
    時32分，騎乘199-NBK號機車行經新北市金山區民生路與磺
    港路口，遭抗告人駕駛695-B3號營業小客車跨越分向限制線
    駛入來車車道而撞擊（下稱系爭事故），致伊受有創傷性腦
    損傷、胸椎骨折、腰椎脊髓損傷術後併半身癱瘓等重大傷害
    （下稱系爭傷害），伊以刑事附帶民事訴訟請求抗告人賠償
    新臺幣（下同）1億307萬854元，抗告人之收入及財產顯然
    不足賠償，有日後不能強制執行或甚難執行之虞，又因伊無
    力負擔高額擔保金，需由財團法人犯罪被害人保護協會出具
    保證書供擔保，爰依犯罪被害人保護法第9條所列補償金額
    上限，聲請准就抗告人財產180萬元範圍內為假扣押等語。
    經原法院司法事務官以109年度司裁全字第44號裁定（下稱
    司事官裁定）准相對人以60萬元或由犯罪被害人保護機構所
    出具之保證書供擔保後，對抗告人之財產在180萬元範圍內
    為假扣押。抗告人聲明異議，經原法院以109年度全事聲字
    第12號裁定（下稱原裁定）駁回其異議。抗告人不服，提起
    抗告。其抗告意旨略以：系爭事故係因相對人左轉未禮讓伊
    所駕駛直行車，未打方向燈、卻開遠光燈，並且車速過快，
    始發生碰撞；系爭事故發生時，伊已駛離雙黃線。又事發後
    後，伊為避免再遭撞擊而移動相對人之機車，非湮滅現場。
    相對人索賠金額過高，始無法和解，本件無假扣押之原因，
    原裁定應予廢棄等語。
三、查，相對人主張其與抗告人發生系爭事故，受有系爭傷害，
    對抗告人有侵權行為損害賠償請求權共計1億307萬854元等
    情，業據提出新北市政府警察局道路交通事故初步分析研判
    表、基隆長庚紀念醫院診斷證明書、三軍總醫院附設民眾診
    療服務處診斷證明書、身心障礙證明、刑事附帶民事訴訟起
    訴狀等件為憑（見原法院司裁全字卷〈下稱司裁全卷〉7至12
    頁、本院前審卷53至65頁）；相對人至109年5月4日為止雖
    曾陸續受領強制汽車責任保險金184萬3,432元（見本院前審
    卷43、47、49頁），惟於同年4月9日聲請本件假扣押內容為
    因系爭事故所受傷害致無法自理生活所陸續發生之醫療費用
    、看護費用、勞動能力喪失或減少等損害範圍並非全然相同
    ，況金額相差甚鉅，難認相對人本件請求保全之180萬元債
    權業據保險理賠而不存在，堪認相對人已就本件假扣押請求
    為釋明。相對人另主張抗告人於78年3月25日退出勞保，107
    年度除領有銀行利息所得4,053元、公司給付所得9,360元外
    ，僅名下與他人共有新北市區之不動產數筆等情，亦據提出
    犯罪被害人保護協會函詢犯罪行為人或應負賠償責任人之財
    產及所得資料可稽（見司裁全卷13至19頁），抗告人現存資
    產與相對人請求賠償之金額相差懸殊，參以依上開交通事故
    初步分析研判表，系爭事故經警方初步認定抗告人具有過失
    （見司裁全卷7頁），然為抗告人所堅決否認等情，就本件
    非交易型之車禍侵權紛爭類型，堪認抗告人對於相對人將來
    有不能強制執行或甚難執行之虞，已為相當釋明。相對人復
    陳明願供擔保以補釋明之不足，則本件假扣押之聲請，應予
    准許。原裁定維持原法院司法事務官所為准予假扣押之裁定
    ，並無違誤。抗告人抗辯系爭事故係因相對人各項過失所致
    等情，非本件假扣押程序所得審究，抗告意旨以此為由，指
    摘原裁定不當，聲明廢棄，為無理由，應駁回其抗告。
四、據上論結，本件抗告為無理由，爰裁定如主文。
中　　華　　民　　國　　110 　年　　3 　　月　　26　　日
                  民事第二十三庭
                      審判長法  官  蕭胤瑮
                            法  官  許勻睿
                            法  官  袁雪華
正本係照原本作成。
本裁定除以適用法規顯有錯誤為理由外，不得再抗告。如提起再
抗告，應於收受送達後10日內委任律師為代理人向本院提出再抗
告狀。
中　　華　　民　　國　　110 　年　　3 　　月　　29　　日

  　　　　　　　　　　　　　書記官  蕭英傑